【裁判字號】    95,交聲,868
【裁判日期】    951229
【裁判案由】    聲明異議
【裁判全文】
臺灣臺中地方法院交通事件裁定         95年度交聲字第868號
原處分機關  交通部公路總局臺中區監理所
異議人      甲○○
即受處分人
上列受處分人因違反道路交通管理處罰條例案件，對於交通部公
路總局臺中區監理所於九十五年九月一日所為之裁決（中監違字
第裁六○─ＺＨＢ○一五七二四號）聲明異議，本院裁定如下：
    主  文
交通部公路總局臺中區監理所九十五年九月一日所為之中監違字
第裁六○─ＺＨＢ○一五七二四號裁決書之處分撤銷。
廖珀娟不罰。
    理  由
一、原處分機關略以：車牌號碼第○二六五─ＬＤ號自用小客車
    於民國（下同）九十四年九月十八日七時十分許在國道三號
    南下三○八點四公里處因「在高速公路超速行駛」違規，經
    國道公路警察局第八警察隊依違反道路交通管理處罰條例第
    三十三條第一項逕行舉發，異議人未於期限內到案，本所遂
    於九十五年九月一日以中監違字第裁六○─ＺＨＢ○一五七
    二四號裁決書處罰鍰新臺幣六千元並依上開條例第六十三條
    第一項記違規點數一點，逾期則依裁決書主文規定裁處；又
    原舉發單位依法定地址寄送違規通知單，查無退件紀錄，本
    所爰依違反道路交通管理事件統一裁罰基準及處理細則第四
    十一條，依法裁處應無不合云云。
二、異議人聲明異議要旨略以：受處分人即聲明異議人因地址變
    更未收到逕行舉發通知單，嗣九月初收到裁決書已遭裁處高
    額罰鍰，因此提出異議等語。
三、按：
（一）違反道路交通管理處罰條例之行為，自行為成立之日起；
      行為有連續或繼續之狀態者，自行為終了之日起，逾三個
      月不得舉發，道路交通管理處罰條例第九十條前段定有明
      文。
（二）次按違反道路交通管理事件統一裁罰基準及處理細則第十
      一條第一項第三款規定：「行為人有本條例之情形者，應
      填製舉發違反道路交通管理事件通知單，並於被通知人欄
      予以勾記，其通知聯依下列規定辦理：：：：三、逕行舉
      發者，應按已查明之資料填註車牌號碼、車輛種類、車主
      姓名或地址，並於通知單上方空白處加註逕行舉發之文字
      後，由舉發機關送達被通知人。」明文規定逕行舉發之舉
      發通知單應送達於被通知人；且按處理違反道路交通管理
      事件，有關文書送達之程序，依行政程序法之規定，違反
      道路交通管理事件統一裁罰基準及處理細則第五條定有明
      文，是逕行舉發通知單之送達程序應依行政程序法規定行
      之。
（三）再按，公法上有特定相對人之意思表示或意思通知，除法
      律有特別規定者外，在非對話為之者，應以達到相對人時
      生效，所謂達到，則使相對人居於可得瞭解之狀態為已足
      ，最高行政法院六十八年度判字第八三八號裁判可資參照
      。又行政程序法就行政機關所為有特定相對人之書面行政
      處分或行政行為之送達，於行政程序法第六十七條至第九
      十一條定有明文規定，同法第一百十條第一項復明定：「
      書面之行政處分自送達相對人及已知之利害關係人起；書
      面以外之行政處分自以其他適當方法通知或使其知悉時起
      ，依送達、通知或使知悉之內容對其發生效力」。交通違
      規行為之舉發之性質，不論屬公法上有相對人之書面意思
      通知或行政處分，自應將書面（舉發通知單）送達於受通
      知人，或使其達於可得瞭解舉發通知單之內容之狀態，始
      完成舉發程序而發生效力。至於行政程序法第四十九條：
      「基於法規之申請，以掛號郵寄方式向行政機關提出者，
      以交郵當日之郵戳為準」之規定，僅限於人民依法規請求
      行政機關為特定行政行為時，始有適用之餘地。揆其立法
      目的，係對於申請人是否遵守法定期間之證明，基於郵遞
      送信時間非申請人所能控制，其延誤難以歸責於申請人，
      為維護人民之權益，爰採發信主義，而將郵送時間予以扣
      除（法務部法律字第006701號函示參照）。亦即，行政
      程序法第四十九條係針對人民對行政機關有所請求時，明
      定採取發信主義，此與同法就行政機關對於相對人之書面
      行政處分或其他行政行為之通知係採取到達主義者，尚有
      不同。不得混淆。且交通違規事件之處罰，必須該違規事
      件業經合法舉發為前提；於逕行舉發之案件，猶須將舉發
      通知單送達於違規人，始生舉發之效力，臺灣高等法院九
      十五年度交抗字第一三四號交通法庭裁定即採同旨。
四、查異議人廖珀娟所有之車牌號碼○二六五─ＬＤ號自用小客
    車，於九十四年九月十八日七時十分許在國道三號南下三○
    八點四公里處有「在高速公路超速行駛」之違規，國道公路
    警察局第八警察隊因之以公警局交字第ＺＨＢ000000
    0號舉發通知單逕行舉發，且該通知單係於九十四年十月五
    日填單並寄送至車籍資料之車主地址臺中市○區○○路一四
    二號七樓之九之事實，有內政部警政署國道公路警察局第八
    警察隊九十五年十一月十四日函文所附之本件違反道路交通
    管理事件舉發通知單在卷可佐；惟查，上開逕行舉發通知單
    並非合法送達，因異議人廖珀娟自九十四年八月二十六日已
    遷移戶籍地址至臺中市○區○○街九十三號，此有臺中市西
    區戶政事務所開立之戶籍謄本在卷可佐，該逕行舉發通知單
    竟於九十四年十月五日，即異議人已辦妥戶籍遷移後逾一月
    有餘，始交郵向異議人遷移前之戶籍地址為寄送，自非合法
    送達，而未生舉發效力；此外，復查無其他積極證據足資證
    明該逕行舉發通知單業已合法送達。原處分機關不察，認：
    原舉發單位依法定地址送達違規通知單，查無退件紀錄云云
    ，顯係有誤，其遽以裁罰，即有未洽，是原處分應予撤銷，
    並就異議人此部分之違規事實，為不罰之諭知。
據上論斷，應依道路交通管理處罰條例第八十七條第二項，道路
交通案件處理辦法第二十條，裁定如主文。
中    華    民    國    95    年    12    月    29    日
                          臺灣臺中地方法院交通法庭
                              法  官    黃  家  慧
以上正本證明與原本無異。
如不服本裁定，應於收受送達後5日內向本院提出抗告狀。（應
附繕本）
                              書記官    陳  靖  騰
中    華    民    國    95    年    12    月    29    日


司法院資訊處製作；財團法人民間司法改革基金會備份。
